【裁判字號】    92,訴,24
【裁判日期】    920627
【裁判案由】    偽造文書等
【裁判全文】
臺灣宜蘭地方法院刑事判決                            九十二年度訴字第二四號
    公  訴  人  臺灣宜蘭地方法院檢察署檢察官
    被      告  甲○○
右列被告因偽造文書案件，經檢察官提起公訴 (九十一年度偵緝字第一五八號)，本
院判決如左：
    主  文
甲○○共同行使偽造私文書，足以生損害於公眾及他人，處有期徒刑參年。如附表所
示私文書上之署名均沒收。
    事  實
一、甲○○經由藍明武之介紹，接受乙○○之委託，代為辦理乙○○以其夫丙○○所
    有羅東鎮○○段三０七地號之土地申辦貸款事宜。竟與姓名年籍不詳之成年人，
    基於意圖為自己不法所有之犯意聯絡，於民國九十一年八月初某日，先由該不詳
    姓名年籍之成年人，將丙○○之身分證上之照片割下，換貼該姓名年籍不詳之人
    之照片，再於同年月十一、二日，二人一同持變造之丙○○身分證影本及乙○○
    所交付之丙○○土地所有權狀、身分證、印章等資料，至土地代書丁○○之事務
    所，由該不詳姓名之人佯稱伊為丙○○本人，甲○○則佯稱姓「吳」為介紹人，
    而委請丁○○代為向金融機關辦理貸款事宜，丁○○不知情而允之，於九十年八
    月二十二日帶同被告與該姓名不詳之人前往辦理。該姓名年籍不詳之人即於辦理
    貸款日先後，接續於如附表編號一至九所示之文書上，蓋用丙○○之印章，或必
    要時偽造「丙○○」之署名（署名或蓋章之情形詳如附表所示），而偽造成丙○○以其本人名義辦理及領取貸款所需之私文書，持向台灣土地銀行羅東分行行使
    ，申請貸款新台幣（下同）三百萬元，使台灣土地銀行人員陷於錯誤，而核准該
    筆貸款。於同年月二十四日，由丁○○陪同甲○○、該姓名年籍不詳人士至土地
    銀行羅東分行領款，由該姓名年籍不詳人士出面親自領取二百九十五萬元（貸款
    金額三百萬元扣除手續費用），並以同上之方法偽造如附表編號十之取款憑條，
    表示該貸款業經「丙○○」所領取，均足以生損害於丙○○及台灣土地銀行。
二、案經乙○○訴由宜蘭縣警察局羅東分局報請台灣宜蘭地方法院檢察署檢察官偵查
    起訴。
    理  由
一、被告於偵查中均矢口否認有何本件之犯行，於本院則已坦承部分犯行，惟仍辯稱
 ：伊接受乙○○之委託後，即委託其姓名年籍不詳之友人辦理，該人稱再難的案
    件都可處理，伊即交付乙○○所交付之身分證等貸款資料，嗣該人告知貸款可以
    辦理下來，伊可分得六十萬元。惟伊並未變造丙○○之身分證、未與該人一起至
    銀行辦理貸款、未見過丁○○、領錢之日伊亦未在場，該友人辦理貸款完畢後返
    還之身分證等資料均係真正等語。經查：告訴人乙○○委託被告辦理貸款，並交
    付上開身分證等證件資料，不久，被告即返還該等資料，並稱貸款即將撥付，惟
    乙○○久候未獲音訊，嗣後詢問土地銀行貸款是否撥付，始知該貸款已遭不詳姓
    名之人領走等情，有告訴人乙○○及被害人丙○○於警訊、偵查及本院調查時指
    訴綦詳。被告雖於本院九十二年三月二十六日調查期日無故不到庭，惟經本院提
    示被告之照片，告訴人乙○○確已具體指認照片所示之人即為伊當時委託辦理貸
    款之人無訛。又被告確係與一不詳姓名年籍之人一同至丁○○處，分別佯稱姓「
    吳」及「丙○○」，委託丁○○辦理貸款等情，亦有證人丁○○之證述可參。經
    本院提示被告之照片供證人丁○○辨認，證人丁○○亦堅稱照片中之人即為當時
    自稱姓「吳」之人。又告訴人原不認識被告，係經友人輾轉介紹而認識後，委託
    被告代為辦理貸款等情，復有證人藍明武於警局之陳述可佐。再者，被害人另以
    台灣土地銀行為被告，向本院民事庭提起確認消費借貸法律關係不存在之訴，於
    該民事事件審理中，經核被害人當庭提出之身分證，與據以辦理貸款之身分證上
    照片確不相同，經送鑑定結果認被害人丙○○之身分證確係遭變造，有本院九十
    年度訴字第三三二號民事卷宗內所附身分證影本二紙及內政部警政署九十一年一
    月二十四日刑鑑字第一一七一一號鑑驗通知書為證。此外，復有台灣土地銀行羅
    東分行以九十年八月三十日羅放字第九０００八九三號函所檢附之取款憑條、變
    造之「丙○○」身分證影本、放款付出傳票、轉帳收入傳票、借據、授信約定書
    、授信審核書抵押權設定契約書、戶口名簿、貸款用途還計劃書、土地所有權狀
    、貸款申請書、承諾書、他項權利證明書、個人資料表等辦理貸款之相關證件及
    本院九十年度訴字第三三二號民事卷宗內所附存款印鑑卡（均影本）存卷可查。
    而貸款三百萬元遭「丙○○」領取之事實，亦有台灣土地銀行取款憑條、存摺類
    存款分戶明細表等可證。是被告上開辯詞，為卸責之詞，不足採信。事證明確，
    被告犯行應堪認定。
二、被告受乙○○委託貸款，因圖謀自己不法之所有而生損害於乙○○，核其所為，
    係犯刑法第三百四十二條第一項背信罪。又被告變造及行使丙○○身分證之行為
    ，係犯刑法第二百十六條、第二百十二條之行使變造特種文書罪。另被告偽造及
    行使如附表所示之私文書之行為，係犯刑法第二百十六條行使第二百十條行使偽
    造私文書罪。又被告施用詐術使台灣土地銀行陷於錯誤而撥付貸款，係犯刑法第
    三百三十九條第一項詐欺取財罪。其中其偽造署押行為為偽造私文書行為所吸收
    、偽造私文書行為為行使偽造私文書行為所吸收，均不另論罪。被告與該姓名年
    籍不詳之人就詐欺罪、變造特種文書與行使偽造私文書間有犯意聯絡與行為分擔
    ，為共同正犯。又被告所犯背信、變造特種文書、行使偽造文書罪，目的均在遂
    行詐欺取財之結果，是上開各罪間，均為有方法結果之牽連關係，為牽連犯，應
    從一重處斷。爰審酌被告受人之託申請貸款，竟違背告訴人之信任，以變造證件
    等違法手段，為上開犯行，以圖數百萬元巨款，其犯罪手段狡猾，其犯行對告訴
    人及台灣土地銀行所生財物之損失及精神上之損耗，且犯後亦堅不供出共犯，其
    惡意深重等一切情狀，量處本罪之中度刑以上之刑如主文所示。至如附表所示私
    文書上偽造之「丙○○」署名均依法宣告沒收。
據上論斷，應依刑事訴訟法第二百九十九條第一項前段，刑法第二十八條、第三百四
十二條第一項、第二百十六條、第二百十條、第二百十二條、第二百十九條、第三百
三十九條第一項、第五十五條，罰金罰鍰提高標準條例第一條前段，判決如主文。
本案經檢察官張誌洋到庭執行職務
中      華      民      國      九十二      年      六    月    二十七  日
                                        臺灣宜蘭地方法院刑事第一庭
                                            法  官  謝  佩  玲
右正本證明與原本無異。
如不服本判決，應於判決送達後十日內向本院提出上訴狀( 應附繕本 )。
                                            書記官  林  慶  生
中      華      民      國      九十二      年      七    月    一      日
附錄法條：
刑  法
第三百四十二條第一項
  為他人處理事務，意圖為自己或第三人不法之利益，或損害本人之利益，而為違背
  其任務之行為，致生損害於本人之財產或其他利益者，處五年以下有期徒刑、拘役
  或科或併科一千元以下罰金。
第三百三十九條第一項
  意圖為自己或第三人不法之所有，以詐術使人將本人或第三人之物交付者，處五年
  以下有期徒刑、拘役或科或併科一千元以下罰金。
第二百十六條
  行使第二百十條至第二百十五條之文書者，依偽造、變造文書或登載不實事項或使
  登載不實事項之規定處斷。
第二百十二條
  偽造、變造護照、旅券、免許證、特許證及關於品行、能力服務或其他相類之證書
  、介紹書，足以生損害於公眾或他人者，處一年以下有期徒刑、拘役或三百元以下
  罰金。
第二百十條
  偽造、變造私文書，足以生損害於公眾或他人者，處五年以下有期徒刑。
附表
  ┌──┬────────┬────┬────┐
  │編號│文書名稱        │署   名 │印    文│
  ├──┼────────┼────┼────┤
  │ 一 │借據            │貳   枚 │參   枚 │
  ├──┼────────┼────┼────┤
  │ 二 │授信約定書      │   無   │參   枚 │
  ├──┼────────┼────┼────┤
  │ 三 │抵押權設定契約書│壹   枚 │陸   枚 │
  ├──┼────────┼────┼────┤
  │ 四 │貸款用途還計劃書│壹   枚 │貳   枚 │
  ├──┼────────┼────┼────┤
  │ 五 │貸款申請書      │壹   枚 │貳   枚 │
  ├──┼────────┼────┼────┤
  │ 六 │承諾書          │壹   枚 │壹   枚 │
  ├──┼────────┼────┼────┤
  │ 七 │個人資料表      │壹   枚 │壹   枚 │
  ├──┼────────┼────┼────┤
  │ 八 │關係戶一覽表    │壹   枚 │貳   枚 │
  ├──┼────────┼────┼────┤
  │ 九 │存款印鑑卡      │壹   枚 │壹   枚 │
  ├──┼────────┼────┼────┤
  │ 十 │取款憑條        │   無   │貳   枚 │
  └──┴────────┴────┴────┘


司法院資訊處製作；財團法人民間司法改革基金會備份。
